臺灣新竹地方法院刑事判決
公　訴　人　臺灣新竹地方法院檢察署檢察官
被　　　告　乙○○　男　34歲.
上列被告因公共危險案件，經檢察官提起公訴（93年度調偵字第
149號），經本院合議庭裁定進行簡式審判程序，判決如下：
    主  文
乙○○駕駛動力交通工具肇事，致人受傷而逃逸，累犯，處有期
徒刑玖月。
    事  實
一、乙○○前於民國85年間因過失致死案件，經臺灣高等法院以
    85年度交上易字第542號刑事判決判處有期徒刑1年確定，又
    於85年間因違反麻醉藥品管理條例案件，經本院以86年度易
    字第98號刑事判決判處有期徒刑7月確定，上開2案件經本院
    以86年度聲字第335號刑事裁定定應執行刑為有期徒刑1年5
    月，於87年1月3日假釋出監付保護管束，於87年8月2日縮短
    刑期假釋期滿執行完畢。復因違反槍砲彈藥刀械管制條例、
    毒品危害防制條例案件，經本院以88年度訴字第17號、88年
    度易字第360號刑事判決分別判處有期徒刑1年4月、8月及10
    月確定，上開案件嗣經本院以90年度聲字第993號刑事裁定
    定應執行刑為2年7月，於91年9月11日假釋出獄付保護管束
    ，保護管束期滿日期為92年6月3日。詎乙○○明知其汽車駕
    駛執照業已因上揭過失致死案件而遭吊銷，終身不得考領駕
    駛執照，猶於假釋付保護管束期間內之92年3月2日凌晨3時
    20分許，駕駛友人佟鈺洪所有之車牌號碼QM－6595號自小客
    車沿新竹市○區○○路往林森路方向直行，行經新竹市○區
    ○○路與西門街口，因疏未注意，撞擊由甲○○所騎乘，後
    座搭載丙○○之車牌號碼EVR－333號輕型機車，致甲○○受
    有頭皮傷、臉裂傷等頭部外傷，丙○○受有頭部外傷併右側
    顳骨骨折、右側額顳頂部硬腦膜外血腫及腦挫傷、右踝內側
    骨折、左肩挫傷等傷害（過失傷害部分業據甲○○、丙○○
    撤回告訴，由臺灣新竹地方法院檢察署檢察官以93年度調偵
    字第149號另為不起訴處分）。乙○○於肇事後，因緊張害
    怕，遂未對甲○○、丙○○採取任何救護措施即駕車離去，
    嗣因乙○○所駕駛之上揭車輛之車牌1面掉落在現場，而為
    警循線查獲。
二、案經甲○○、丙○○訴由新竹市警察局第一分局報請臺灣新
    竹地方法院檢察署檢察官偵查起訴。
    理　由
一、認定犯罪事實所憑之證據及認定之理由：
  (一)本件被告乙○○所涉肇事逃逸犯行，非死刑、無期徒刑、最
    輕本刑為三年以上有期徒刑之罪，或高等法院管轄第一審之
    案件，被告於本院準備程序進行中，就被訴事實為有罪之陳
    述，經本院合議庭評議結果認合於刑事訴訟法第273條之1第
    1項之規定，裁定進行簡式審判程序，合先敘明。
  (二)被告乙○○於偵查及本院審理中之自白。
　(三)被害人甲○○、丙○○於警詢及偵訊時之指訴，證人佟鈺洪
    、范紀明即被告乙○○之堂叔父警詢、偵訊時之證述，證明
    被告確有向證人佟鈺洪借用上開自小客車之事實，並有道路
    交通事故現場圖、道路交通事故調查報告表、現場照片6幀
    、新竹市警察局舉發違反道路交通管理事件通知單、南門綜
    合醫院診斷證明書2紙附卷可稽。
  (四)按刑法第185條之4駕駛動力交通工具肇事致人死傷而逃逸罪
    係於88年4月21日增訂公布，並自同年4月23日開始生效，其
    增設本條文之立法目的，乃為維護交通，增進行車安全，促
    使當事人於事故發生時，能對被害人即時救護，減少死傷，
    以保護他人權益並維護社會秩序。又其立法精神在於交通事
    故一旦發生，且發生人員傷亡之情況，不論是撞人或被撞，
    或是因其他事故而造成死傷，只要是在駕駛動力交通工具過
    程內所發生者，參與這整個事故過程的當事人皆應協助防止
    死傷之擴大，蓋如駕駛人於事故發生後，隨即駕車逃離現場
    ，不僅使肇事責任認定困難，更可能使受傷之人喪失生命或
    求償無門。且刑法第185條之4具有遺棄罪之性質，乃參照刑
    法第294條第1項之刑度來增設，又刑法就無義務者之遺棄（
    第293條）與有義務者之遺棄（第294條）訂有不同之罪責。
    駕駛汽車肇事致人受傷或死亡，依道路交通管理處罰條例第
    62條規定，汽車駕駛人有採取救護或其他必要措施並向警察
    機關報告之義務，由此可知，因汽車駕駛人之故意、過失肇
    事致人傷亡者，汽車駕駛人本即負有救護義務，若未予以救
    護，除有違該條例第62條之規定外，尚構成刑法第294條第1
    項之遺棄罪。然第185條之4的救護義務則不以汽車駕駛人因
    故意或過失肇事致人傷亡為必要，只要其為該交通事故之現
    場當事人，則對事故現場之傷亡人員皆有救護之義務，此即
    為本條與第294條第1項之區別所在。因此，本條所欲規範者
    乃當事人於交通事故發生時（不論其有無故意或過失）遺棄
    被害人於不顧的逃逸行為，且若謂當事人之救護義務須視其
    有無故意、過失而定，則不僅有違刑法第185條之4的立法目
    的與精神，從而，本條文之功能亦將喪失殆盡。故所謂駕駛
    動力交通工具肇事，乃指駕駛動力交通工具發生交通事故，
    而非指因故意或過失導致事故發生而逃逸者，始成立本罪。
    本件被告乙○○於車禍發生後，未對被害人採取任何救護或
    其他必要措施，即駕車離去，顯與刑法第185條之4所欲規範
    之目的相符，堪認被告於事故發生時未立刻給予被害人救護
    即行逃逸之犯行明確。
  (五)綜上，上開補強證據確足資擔保被告乙○○任意性自白之真
    實，而使本院確信被告乙○○確有肇事致人受傷而逃逸犯行
    之確信，被告犯行堪以認定。
二、論罪、科刑與適用法律：
　(一)論罪：
　  1.核被告核被告乙○○所為，係犯刑法第185條之4之肇事逃
　　  逸罪。
    2.查被告乙○○前於85年間因過失致死案件，經臺灣高等法
      院以85年度交上易字第542號刑事判決判處有期徒刑1 年
      ，又於85年間因違反麻醉藥品管理條例案件，經本院以86
      年度易字第98號刑事判決判處有期徒刑7月確定，上開2案
      件經本院以86年度聲字第335號刑事裁定定應執行刑為有
      期徒刑1年5月，於87年1月3日假釋出監付保護管束，於87
      年8月2日縮短刑期假釋期滿執行完畢，此有臺灣新竹地方
      法院檢察署刑案資料查註紀錄表及臺灣高等法院被告前案
      紀錄表各1份在卷可參，其於5年以內再犯本件有期徒刑以
      上之罪，為累犯，應依刑法第47條規定加重其刑。
  (二)科刑：爰審酌被告乙○○於假釋付保護管束期間未保持善良
    品行，對被害人甲○○、丙○○所造成之危害，惟念及犯後
    坦承犯行，已與被害人甲○○、丙○○達成民事和解，有新
    竹市東區調解委員會調解書、撤回告訴狀各1紙附卷足佐，
    態度尚稱良好等一切情狀，量處如主文所示之刑。
據上論斷，應依刑事訴訟法第273條之1第1項、第299條第1項前
段，刑法第185條之4、第47條，判決如主文。
本案經檢察官陳宏兆到庭執行職務
中　　華　　民　　國　　94　　年　　5 　　月　　10　　日
　　　　　　　　　　交通法庭  法　官  林秋宜
以上正本證明與原本無異。
如不服本判決，應於判決送達後10日內向本院提出上訴狀（應附
繕本），上訴於臺灣高等法院。
中　　華　　民　　國　　94　　年　　5 　　月　　10　　日
                              書記官  吳美雲
附錄本案論罪科刑法條：
刑法第185條之4
駕駛動力交通工具肇事，致人死傷而逃逸者，處六月以上五年以
下有期徒刑。
